臺灣高雄地方法院刑事判決
111年度審原交訴緝字第1號
公  訴  人  臺灣高雄地方檢察署檢察官
被      告  林堯  



指定辯護人  本院公設辯護人黃秋葉
上列被告因過失致死案件，經檢察官提起公訴（109年度偵字第3
668號），被告於準備程序中對被訴事實為有罪之陳述，經本院
合議庭裁定由受命法官獨任進行簡式審判程序，判決如下：
    主  文
林堯犯過失致人於死罪，處有期徒刑捌月。
    事  實
一、林堯於民國108年12月11日16時31分許，駕駛車號000-0000
    號貨車沿高雄市苓雅區五福二路由西往東行駛，行至五福二
    路與民權一路口，原應注意超車時應顯示左方向燈，並於前
    車左側保持半公尺以上之間隔超過，行至安全距離後，再顯
    示右方向燈駛入原行路線，且應注意車前狀況及兩車並行之
    間隔，並隨時採取必要之安全措施，依當時狀況，並無不能
    注意之情況，竟疏未注意及此，適有陳明朗騎乘車號000-00
    0號機車同向行駛於右前側，林堯駕駛之貨車超越陳明朗機
    車時貨車右側不慎擦撞陳明朗之左側機車手把，致陳明朗重
    心不穩、人車倒地，因而受有創傷性硬腦膜下出血，未伴有
    意識喪失之初期照護、左遠端閉鎖性骨折等傷害，出院後送
    新立護理之家照護，仍於109年1月7日16時許，因急性肺炎
    及嗆食、腦內出血與腦創傷、左鎖骨骨折而死亡。
二、案經高雄市政府警察局苓雅分局報告臺灣高雄地方檢察署檢
    察官偵查起訴。
    理  由
一、本件被告林堯所犯係死刑、無期徒刑、最輕本刑為3年以上
    有期徒刑以外之罪，其於準備程序進行中，就被訴事實為有
    罪之陳述，經告知簡式審判程序之旨，並聽取當事人、辯護
    人之意見後，認無不得或不宜改依簡式審判程序進行之情形
    ，爰依刑事訴訟法第273條之1第1項規定，裁定本件進行簡
    式審判程序。又本件卷內之證據資料，依同法第273條之2 
    規定，不受同法第159條第1項關於傳聞法則規定之限制，依
    法均有證據能力，合先敘明。
二、上開犯罪事實，業據被告於本院審理時坦承不諱（見本院卷
    第63、81、83頁），核與證人即被告車上乘客林克文、證人
    即被害人之子陳俊智於警詢、偵訊之證述相符，復有道路交
    通事故現場圖、道路路交通事故調查報告表（一）、（二）
    、道路交通事故談話記錄表2份、現場照片、行車紀錄器影
    片、翻拍畫面、勘驗筆錄、高雄市立大同醫院診斷證明書及
    出院病歷摘要、解剖筆錄、相驗屍體證明書、檢驗報告書、
    法務部法醫研究所解剖報告書、法務部法醫研究所鑑定書、
    邱外科醫院乙種診斷書、高雄市政府交通局行車事故鑑定委
    員會鑑定意見書（案號：00000000，見相字卷第151至152頁
    ）、高雄市車輛行車事故鑑定覆議會覆議意見書（案號000-
    00-00，見偵卷第33至34頁）在卷可佐，足認其任意性自白
    核與事實相符，堪可作為認定事實之依據。
三、過失責任之認定：
    按汽車行駛時，駕駛人應注意車前狀況及兩車並行之間隔，
    並隨時採取必要之安全措施；汽車欲超越前車時，應顯示左
    方向燈並於前車左側保持半公尺以上之間隔超過，行至安全
    距離後，再顯示右方向燈駛入原行路線，道路交通安全規則
    第94條第3 項、第101條第5款分別定有明文。被告駕駛車輛
    上路，自應遵守上開規定，而依本件交通事故發生當時如前
    所述之客觀環境，被告並無不能注意之情事，竟未保持安全
    距離即超越被害人機車致擦撞被害人機車，被告對本件交通
    事故之發生具有過失。參以本件交通事故之肇事因素，經高
    雄市政府交通局車輛行車事故鑑定委員會鑑定結果，亦認被
    告林堯路口超車不當，為肇事原因；被害人陳明朗，無肇事
    因素等情，有上開鑑定意見書、覆議意見書在卷可據，與本
    院前開認定相符，益徵被告就本件交通事故之發生確有過失
    甚明，且其過失行為與被害人死亡結果之間，亦具有相當因
    果關係。從而，本件事證明確，被告上開犯行，堪以認定，
    應予依法論科。
四、論罪科刑：
（一）罪名：核被告所為，係犯刑法第276條之過失致人於死罪
      。
（二）刑之減輕事由：被告於肇事後，於有偵查犯罪職權之機關
      或公務員尚不知何人犯罪前，向據報前往現場處理之警員
      自承為肇事者，並接受裁判，此有高雄市政府警察局道路
      交通事故肇事人自首情形紀錄表在卷可參（見警卷第53頁
      ），符合自首之要件，爰依刑法第62條前段之規定減輕其
      刑。
（三）刑罰裁量：爰以行為人之責任為基礎，審酌被告駕駛車輛
      上路，未能注意遵守交通規則，竟不當超車而肇致本件交
      通事故，致被害人因而死亡，侵害他人生命法益而無法回
      復，並使被害人家屬蒙受失去親人之精神痛苦，所為實有
      不該；惟念被告犯後坦承犯行，態度尚可，兼衡被告之素
      行、本件犯罪之手段、情節、所生危害、過失責任（被告
      超車不當，為肇事原因；被害人無肇事因素）、智識程度
      、家庭生活及經濟狀況等一切具體情狀（涉被告個人隱私
      ，均詳卷），量處如主文所示之刑。
據上論斷，應依刑事訴訟法第284條之1、第273條之1第1項、第2
99條第1項前段，刑法第276條、第62條前段，刑法施行法第1條
之1，判決如主文。
本案經檢察官許怡萍提起公訴，檢察官范文欽到庭執行職務。
中　　華　　民　　國　　111 　年　　4 　　月　　12　　日
                  刑事第五庭  法  官   黃政忠
以上正本證明與原本無異。
如不服本判決應於收受送達後20日內向本院提出上訴書狀，並應
敘述具體理由；如未敘述上訴理由者，應於上訴期間屆滿後20日
內向本院補提理由書（均須按他造當事人之人數附繕本）「切勿
逕送上級法院」。
「因疫情而遲誤不變期間，得向法院聲請回復原狀」。
中　　華　　民　　國　　111 　年　　4 　　月　　13　　日
                              書記官   儲鳴霄
附錄本判決論罪科刑法條：
中華民國刑法第276條
因過失致人於死者，處5年以下有期徒刑、拘役或50萬元以下罰
金。